【裁判字號】    89,上訴,479
【裁判日期】    890517
【裁判案由】    偽造文書等
【裁判全文】
臺灣高等法院臺南分院刑事判決              八十九年度上訴字第四七九號   Ｃ
      上  訴  人
      即  被  告  乙  ○  ○
右上訴人因偽造文書等案件，不服臺灣臺南地方法院八十八年度訴字第一三八三號中
華民國八十九年二月二十九日第一審判決（起訴案號：臺灣臺南地方法院檢察署八十
八年度偵緝字第九九一號），提起上訴，本院判決如左：
      主      文
原判決撤銷。
乙○○行使偽造私文書，足以生損害於他人，處有期徒刑參月，緩刑肆年。
民國八十五年七月十八日聲寶牌附條件買賣契約書二份（其中一份價款新台幣三萬零
二百元，另一份價款新台幣三萬六千八百元）偽造之「甲○○」署押各枚（共陸枚
）均沒收。
      事      實
一、乙○○於民國八十五年七月十八日，未經甲○○之同意，持甲○○之身分證影本
    ，自稱渠即係甲○○，向台南市○○路聲寶股份有限公司（下稱聲寶公司）所屬
    之勝利分銷店，依動產擔保交易附條件買賣之方式，購買冷氣機二台，總價各為
    新台幣（下同）三萬六千八百元及三萬零二百元，均以每月為一期，分十三期給
    付；並在台南市○○街東杰楠美容公司內盜用甲○○之印章（按甲○○之印章放
    於乙○○處，準備辦理健保用）蓋於二份買賣契約書，每份各有甲○○之印文四
    枚，並偽造「甲○○」之署押於上開二份買賣契約書上，每份各三枚，聲寶公司
    因而交付前開冷氣機二台予乙○○，足以生損害於甲○○及聲寶公司。嗣自八十
    六年一月份起乙○○繳納各六期款後即未再依約繳納（尚餘一萬九千六百元及一
    萬六千一百元未繳），經聲寶公司向甲○○催討，始查悉上情。
二、案經台灣台南地方法院移請台灣台南地方法院檢察署檢察官偵查起訴。
      理      由
一、訊據上訴人即被告乙○○矢口否認上揭犯行，辯稱：伊係因身分證不在身上，始
    以甲○○交伊辦理勞保之身分證、印章與聲寶公司簽約，伊雖未曾告知甲○○此
    事，惟甲○○知道伊買冷氣機，且伊嗣後亦已與聲寶公司達成和解云云。經查：
  (一)前揭事實，業據被害人甲○○分別於偵查中、原審另案審理時及本院調查中指述
    綦詳（參見原審八十八年度易字第一０九一號刑事案卷八十八年七月十六日審判
    筆錄及台灣台南地方法院檢察署八十八年度偵字第九九六三號八十八年八月二十
    日訊問筆錄、本院八十九年四月二十四日訊問筆錄），核與聲寶公司承辦人員陳
    明欽於偵查中證稱：「（當初以為乙○○即是甲○○﹖）是的，有拿一模糊之影
    印身分證，他自稱是甲○○．．（身分證號碼）他念給我寫的」等語屬實（參前
    開偵查卷八十八年八月二十日訊問筆錄），被告於偵查中及本院調查、審理中復
    坦承前開附條件買賣契約書上「甲○○」之簽名確係其所簽，印章亦係其交予業
    務員蓋用等語（參台灣台南地方法院檢察署八十八年度偵緝字第九九一號第三頁
    背面、本院八十九年四月二十四日訊問筆錄、五月三日審理筆錄），此外，並有
    聲寶牌附條件買賣契約書影本二紙在卷可稽，按被告未經甲○○同意，即自稱係
    甲○○而與聲寶公司簽訂附條件買賣契約，已足使聲寶公司以為前開冷氣機確係
    甲○○所購買，而向甲○○催討貨款，被告嗣後又未按期繳納分期款，且於偵查
    中經通緝後始到案，是其辯稱係因時間急迫，身分證不在身上，始以甲○○名義
    與聲寶公司簽訂契約云云，顯係事後圖卸刑責之詞，不足採信，本件事證明確，
    被告乙○○犯行堪以認定。
二、查被告乙○○未經甲○○之同意，以甲○○之名義與聲寶公司簽訂聲寶牌附條件
    買賣契約二份，購買冷氣機二台，並已達行使階段，核被告所為係犯刑法第二百
    十六條、第二百十條行使偽造私文書罪。其盜用甲○○印章、印文及偽造甲○○
    署押之行為屬偽造私文書之階段行為，其偽造私文書之低度行為復為行使之高度
    行為所吸收，均不復另論。原審予以論罪科刑，並量處有期徒刑參月，固非無見
    。唯查：（一）本件被告乙○○係未經甲○○之同意，而將甲○○所有留在乙○
    ○處準備辦理健保之印章拿去辦理購買冷氣機，因而被告並無偽造甲○○之印章
    、印文，而係盜用甲○○之印章、印文，惟原審卻認被告乙○○偽造甲○○之印
    章、印文，且併予將偽造之印章、印文宣告沒收，即有未洽。（二）被告乙○○
    與聲寶公司簽訂之民國八十五年七月十八日聲寶牌附條件買賣契約書有二份，其
    中一份價款三萬零二百元，另一份價款三萬六千八百元，惟原審未於主文內詳細
    載明，而記載「民國八十五年七月十八日附條件買賣契約書上偽造之甲○○署押
    各枚及偽造之甲○○印文各肆枚均沒收」，主文所載不明確，亦有未洽。（三
    ）本件被告乙○○雖有以甲○○之名義購買冷氣，並無以詐術之手段使聲寶公司
    交付冷氣，惟原審仍認被告乙○○亦有詐欺之犯行，顯亦有未洽（詳後）。被
    告上訴意旨認偽造文書量刑過重云云，雖不足採，惟原判決既有可議，自應由本
    院將原判決撤銷改判。爰審酌被告犯罪之動機、目的、手段、所生危害，惟已與
    被害人聲寶公司達成和解等一切情狀，量處如主文第二項所示之刑。扣案之民國
    八十五年七月十八日聲寶牌附條件買賣契約書二份（其中一份價款三萬零二百元
    ，另一份價款三萬六千八百元）上所偽造之「甲○○」署押各枚（共陸枚），
    不問屬於犯人與否，爰依刑法第二百十九條宣告沒收。
三、至於偽造之附條件買賣契約書，因已交予告訴人聲寶公司，非被告所有，另被告
    所盜用甲○○之印章及印文部分，並非偽造，亦非屬被告所有，故此部分爰均不
    另宣告沒收，附此敘明。
四、末查被告乙○○前未曾受有期徒刑以上刑之宣告，有本院刑案資料查註紀錄表一
    份附卷可查，其已知所悔悟，坦承其罪，經此偵審教訓，應知警惕諒無再犯之虞
    ，本院認所宣告之刑，以暫不執行為適當，併諭知緩刑四年，以勵自新，並觀後
    效。
五、公訴意旨另以：被告乙○○意圖為自己不法之所有，於民國八十五年七月十八日
    ，未經甲○○之同意，持甲○○之身分證影本，自稱渠即係甲○○，向聲寶公司
    所屬之勝利分銷店，依動產擔保交易附條件買賣之方式，購買冷氣機二台，總價
    各為三萬六千八百元及三萬零二百元，均以每月為一期，分十三期給付，並偽造
    甲○○之印章，於二份買賣契約書上偽造「甲○○」之署名及印文，而使聲寶公
    司陷於錯誤，而與之交易。迨聲寶公司於八十六年一月起發現乙○○未依約繼續
    給付貨款（尚餘一萬九千六百元及一萬六千一百元未繳），經聲寶公司向甲○○
    催討未果，始知受騙，因認被告乙○○於此部分另涉有刑法第三百三十九條第一
    項之詐欺罪嫌云云。訴據被告矢口否認有詐欺之罪嫌，並辯稱「冷氣機還在我店
    裡，我又沒搬走，況且冷氣機是分期付款，在我未付尾款時東西還是聲寶公司的
    」等語。經查(一)按犯罪事實應依證據認定之，無證據不得推定其犯罪事實，為刑
    事訴訟法第一百五十四條所明文，又事實之認定，應憑證據，如未能發現相當之
    證據，或證據不足以證明，自不能以推測或擬制之方法，為裁判之基礎。(二)又刑
    法第三百三十九條第一項詐欺罪之成立，以意圖為自己或第三人不法所有，以詐
    術使人將本人或第三人之物交付為要件，所謂以詐術使人交付，必須被詐欺人因
    其詐術而陷於錯誤，若其所用方法，不能認為詐術，亦不致使人陷於錯誤，即不
    構成該罪 (最高法院四十六年上字第二六零號判例參照）。(三)本件係因被告乙○
    ○冒名甲○○之名義向聲寶公司依動產擔保交易附條件買賣之方式，購買冷氣機
    二台，惟購買後，有按期繳付六期款，僅因生意失敗，週轉不靈，致未能如期再
    給付上開分期款，惟已與聲寶公司達成和解，有和解書附於偵查卷足稽，因而被
    告並非以詐術之手段使聲寶公司陷於錯誤而交付冷氣，則本件被告所為，應純屬
    偽造文書及債務不履行之問題，核與詐欺罪必須施用詐術使人陷於錯誤為構成要
    件者尚屬有間。(四)此外，本院復查無其他積極證據足資證明被告另涉有詐欺之犯
    行，此部分尚屬不能證明被告犯罪，惟公訴人既認被告乙○○所涉此部分詐欺罪
    嫌，與上開偽造文書有罪部分有方法結果之牽連關係，屬裁判上一罪，故本院爰
    不另為無罪之諭知，附為敘明
據上論斷，應依刑事訴訟法第三百六十九條第一項前段、第三百六十四條、第二百九
十九條第一項前段，刑法第二百十六條、第二百十條、第二百十九條、第七十四條第
一款，判決如主文。
本案經檢察官楊治宇到庭執行職務。
中    華    民    國      八十九      年      五      月      十七      日
                                  臺灣高等法院臺南分院刑事第六庭
                                      審判長法官  林    金    村
                                            法官  戴    勝  利
                                            法官  顏    基    典
右正本證明與原本無異。
如不服本判決，應於判決送達後十日內向本院提出上訴狀，其未敘述理由者並應於提
出上訴狀後十日內向本院補提理由書（應附繕本)。
                                      法院書記官  呂    嘉    文
中    華    民    國      八十九      年      五      月      十九      日
附錄本判決論罪科刑法條：
刑法第二百十條：
偽造、變造私文書，足以生損害於公眾或他人者，處五年以下有期徒刑。
刑法第二百十六條：
行使第二百十條至第二百十五條之文書者，依偽造、變造文書或登載不實事項或使登
載不實事項之規定處斷。


司法院資訊處製作；財團法人民間司法改革基金會備份。
